最高法院刑事判決　　　　　　　　　　111年度台上字第305號
上　訴　人　宋宜軒


上列上訴人因家暴殺人未遂案件，不服臺灣高等法院高雄分院中
華民國110 年10月25日第二審判決（110 年度上訴字第600 號，
起訴案號：臺灣高雄地方檢察署109 年度偵字第4554、5381號）
，提起上訴，本院判決如下：
    主  文
上訴駁回。
    理  由
一、按刑事訴訟法第377 條規定，上訴於第三審法院，非以判決
    違背法令為理由，不得為之。是提起第三審上訴，應以原判
    決違背法令為理由，係屬法定要件，且必須依據卷內訴訟資
    料為具體之指摘，並足據以辨認原判決已具備違背法令之形
    式者，始屬相當。本件原判決綜合全案證據資料，本於事實
    審法院之推理作用，認定上訴人宋宜軒有如其犯罪事實欄所
    載，於民國108 年10月8 日凌晨4 時許，自行在居處廁所內
    產出1 名活體男嬰，因其當時尚未成年而社會歷練不足，且
    有輕度智能障礙，甫因生產、大量出血而身體虛弱，復受一
    起從事詐騙犯罪之邱立凱脅迫，在不得已之狀況下，與其男
    友黃光輝（業經原判決判處罪刑確定）基於縱使將甫出生之
    男嬰以黑色塑膠袋包裹丟棄造成死亡之結果，也不違背其等
    本意之犯意聯絡，任由黃光輝於同日上午8 時許，將包裹男
    嬰之黑色塑膠袋丟棄於偏僻、少有人煙之工地內而予以殺害
    。嗣上訴人及黃光輝因遭通報為失蹤人口（上訴人同時經通
    報為未成年懷孕），而為警方於同年11月5 日發現行蹤。上
    訴人經警詢問嬰兒去向而主動告知上情，惟警方並未能在棄
    置現場發現男嬰或其屍體、遺骸，致該男嬰迄今仍下落不明
    ，生死未卜等犯行，因而撤銷第一審關於上訴人部分之科刑
    判決，變更檢察官所引刑法第271 條第1 項殺人罪之起訴法
    條及罪名，改判論上訴人以同法第274 條第2 項、第1 項之
    共同犯產後殺子未遂罪，經依同法第62條前段自首及第25條
    第2 項未遂犯等規定遞予減輕其刑後，量處有期徒刑1 年，
    已詳敘其所憑證據及認定之理由（上訴人於警詢、偵查、第
    一審及原審均已坦承本件犯行不諱，並未提出否認犯罪之辯
    解）。核其所為之論斷，俱與卷內資料相符，從形式上觀察
    ，原判決關於上訴人部分並無足以影響其判決結果之違法情
    形存在。
二、上訴人上訴意旨略以：上訴人於109 年10月27日復產下另1
    名男嬰，經○○市政府社會局媒合出養他人，上訴人依約仍
    得固定前往探視。又與上訴人同住之外婆甫因接受脊椎手術
    而行動不便，亟需上訴人照料。上訴人並因上開社會局安排
    而接受職業訓練，生活逐漸步入正軌，若因本案而入監執行
    ，恐不利新生而有以暫不執行其宣告刑為適當之情形。原判
    決未考量上情，一併諭知緩刑，自有未合云云。
三、惟緩刑宣告之裁量，法院應就被告有無再犯之虞，能否由於
    刑罰之宣告而策其自新及有無可認為以暫不執行刑罰為適當
    之情形等因素而為判斷，屬於法院得依職權自由裁量之事項
    ，故法院斟酌情狀縱未予宣告緩刑，當事人亦不得以原判決
    未諭知緩刑指為違背法令。本件上訴人為被害男嬰之生母，
    與黃光輝共同棄置而殺害男嬰未遂，雖其於本案之前並無任
    何犯罪前科紀錄，但依其本件犯罪情節，並無以暫不執行為
    適當之情形，原審未予諭知緩刑，尚無違法可言，自難以此
    指摘為不當而執為第三審上訴之適法理由。
四、綜上，本件上訴人上訴意旨並非依據卷內資料具體指摘原判
    決究有如何違背法令之情形，徒執前詞，任意指摘原判決未
    一併宣告緩刑為不當，顯不足據以辨認原判決關於上訴人部
    分已具備違背法令之形式。揆之首揭說明，其上訴為違背法
    律上之程式，應予駁回。
據上論結，應依刑事訴訟法第395 條前段，判決如主文。
中    華    民    國   111    年    1     月    6     日
                  刑事第一庭審判長法  官  郭  毓  洲  
                                  法  官  林  靜  芬  
                                  法  官  周  盈  文  
                                  法  官  蔡  憲  德  
                                  法  官  林  英  志  
本件正本證明與原本無異
                                  書記官
中    華    民    國   111    年    1     月    11    日